臺灣高雄地方法院刑事判決　　　　　　　　　　　　九十一年度交易字第二七五號
　　公　訴　人　臺灣高雄地方法院檢察署檢察官
　　被　　　告　丁○○
右被告因過失致死案件，經檢察官提起公訴（九十年度偵字第一八二○五號），本院
判決如左：
    主  文
丁○○服用酒類，不能安全駕駛動力交通工具而駕駛，處有期徒刑參月；又因過失致
人於死，處有期徒刑捌月。應執行有期徒刑拾月。緩刑參年。
    事  實
一、丁○○考領有重型機車駕駛執照，明知酒後駕車易肇事致生危險，竟於民國九十
    年八月二十五日二十三時許，在高雄縣仁武鄉烏林村南興巷十之七號友人住處飲
    酌酒類後，已達無法安全駕駛之程度，仍於同年月二十六日上午一時許，騎乘車
    牌號碼ＧＪ８─三三九號重型機車後載丙○○ (另為不起訴處分)，沿高雄縣仁
    武鄉○○路由西向東往烏林村方向行駛，途經該路段與澄觀路路口處時，丁○○
    原應注意機車在未劃分快慢車道之道路應靠右行駛，及行駛時，駕駛人應注意兩
    車併行之間隔，並隨時採取必要之安全措施，且依當時情形，天候晴、夜間有照
    明設備、路面乾燥、無缺陷、無障礙物、視距良好，且依丁○○之智識能力，又
    無不能注意之情形，丁○○因酒後精神狀態不佳，未能注意及此，適有何清安亦
    飲酒後（經測得血液中酒精含量為二八二‧九ＭＧ＼ＤＬ，換算呼氣酒精濃度為
    每公升一‧四一四五毫克）騎乘車牌號碼ＶＵＩ─三四三號輕型機車沿同方向行
    經該處，亦未注意兩車併行之間隔距離，及未靠右行駛，致丁○○騎乘之前開機
    車擦撞及何清安所騎乘之右述機車左側，兩車倒地後，何清安受有頭部外傷、顱
    內出血等傷害，經送高雄長庚紀念醫院後，於九十年八月二十六日上午二時三十
    分許不治死亡。嗣經警送至該醫院內採得丁○○之血液，測得其血液中酒精含量
    為一四五．三ＭＧ＼ＤＬ (換算呼氣酒精濃度為每公升０．七二六五毫克）。
二、案經高雄縣警察局仁武分局報請臺灣高雄地方法院檢察署檢察官偵查起訴。
    理  由
一、訊據被告丁○○固坦承於右揭時、地酒後駕車肇事，致被害人何清安死亡之事實
    ，惟矢口否認有何過失犯行，辯稱：因為當時係凌晨，認為沒有什麼車，所以才
    會停在車道中央等紅燈並低頭點煙，莫名其妙被人從前方撞上云云。
二、經查：
（一）按汽車（機車）駕駛人飲用酒類後，其吐氣所含酒精濃度超過每公升○‧二五
      毫克，或血液中酒精濃度超過百分之○．○五以上者，不得駕車，道路交通安
      全規則第一百十四條第二款定有明文，被告既考領有重型機車駕駛執照，對於
      前揭規定自應知之甚明。次按刑法第一百八十五條之三規定所謂「不能安全駕
      駛」，乃抽象危險犯，並不以發生具體危險為必要，對於呼氣酒精濃度已達每
      公升零點五五毫克（○．五五ＭＧ／Ｌ）以上，肇事率為一般正常人之十倍，
      認為已達不能安全駕車之標準，此業經法務部八十八年五月十八日法八八檢字
      第○○一六六九號函告週知，且按就醫學文獻所知，酒精對人體造成之影響，
      於呼氣時酒精濃度達每公升零點二五毫克即會輕度中毒，造成輕度協調功能降
      低；呼氣酒精濃度達每公升零點五毫克時屬輕到中度中毒症狀，出現反應較慢
      、感覺減低、影響駕駛之狀況；呼氣酒精濃度達每公升零點七五毫克時，呈思
      考改變、個性行為改變等中毒症狀；又飲酒後一小時許，其體內血液酒精濃度
      可達最高，此有分別有行政院國軍退除役官兵輔導委員會台北榮民總醫院八十
      八年八月五日（八八）北總內字第二六八六八號函文、臺灣高等法院八十八年
      十月二十六日（八八）院賓文廉字第一三四○七號函附之臺北醫學院附設醫院
      精神科主任蔡尚穎「酒精對人體生理與行為之影響」一文可據。查本件被告於
      九十年八月二十六日上午一時許肇事後，經送高雄長庚紀念醫院於同日上午二
      時十六分，測得其血液中酒精含量仍達一四五‧三ＭＧ／ＤＬ（換算呼氣酒精
      濃度為每公升０．七二六五毫克），有該院臨床病理檢驗報告單一紙可憑，且
      證人丙○○亦到庭證述稱：「二十五日晚上七、八點我們是在南興巷十之七號
      喝酒，喝啤酒大約四、五個人，後來我與被告到檳榔攤喝高梁，大約五、六人
      喝幾瓶忘了。後來二十六日上午一點多被告就騎機車載我回家，我喝得很醉，
      不知道車有被撞，我只道我醒後人在路邊」等語（見本院九十一年六月七日訊
      問筆錄），足見被告肇事時其吐氣酒精濃度至少已達每公升零點七二六五毫克
      以上，其發生駕車肇事之危險性，已高出一般人甚多，揆諸前揭說明，被告顯
      已達不能安全駕駛動力交通工具之情狀，足堪認定。
（二）按汽車（包含機車，道路交通安全規則第二條第一項第二款、第一項參照）行
      駛時，駕駛人應注意兩車併行之間隔，並隨時採取必要之安全措施；又按機器
      腳踏車在未劃分快慢車道之道路上應靠右行駛，道路交通安全規則第九十四條
      第二項、第九十九條第一項第一款分別定有明文。查被告於警詢時，對肇事之
      機車搭載何人、由誰騎乘、前往何處等問題均答稱不知情，僅就其有停車點煙
      乙節確稱：「我只知道我有點煙」等語，又被告於偵查中亦稱：「我記得我停
      車準備要點煙，對方就撞上來了，當時我有喝酒，車禍如何發生，我記不起來
      」等語（見九十年十月十九日偵訊筆錄），然其於本院審理時卻改稱：「（問
      ：當時喝醉酒是否仍有意識？）仍有意識，但反應有點遲鈍」、「當時我是停
      紅燈，等紅燈順便點煙。結果死者就迎面撞上來」云云（見本院九十一年五月
      十七日、二十四日訊問筆錄），是被告當時已酩酊大醉，精神狀態不佳，就本
      件車禍如何發生，由前後供詞對照下，其辯稱係遭被害人迎面撞上云云，已有
      可疑。再被害人之父甲○○於本院審理時稱：「（死者）機車左側全毀」、「
      （死者回家）應該是往仁武方向（即與被告行進方向相同）」等語（見本院九
      十一年六月七日、九月十三日訊問筆錄），對照肇事現場照片及臺灣高雄地方
      法院檢察署鑑定驗斷書所示：被害人機車右側倒於路面、機車左側幾乎全毀、
      被害人受有右手及右足擦傷等情以觀，可認倘如被告所辯其係遭被害人機車由
      前方撞上，應是被害人機車車頭毀損，殊無法想像被害人機車於右側倒地之情
      況下，仍會致成該機車左側幾乎全毀之狀況，是應可定被害人與被告係同方向
      前進，因兩車未保持安全間距，而遭被告之機車自左側撞擊後，向右倒地。另
      事故發生後，被害人之機車停止於車道中央紅綠燈停止線上，被告機車則倒在
      被害人機車後方約二‧四公尺處，再由被告機車倒地處往後有一長達九‧七公
      尺之刮地痕，該刮地痕距中央分向線約０‧二公尺等情，有高雄縣警察局道路
      交通事故調查報告表一紙附卷可稽，復經證人乙○○即到場處理事故之警員證
      述稱：「死者的車子停在停止線上」、「（刮地痕）代表機車倒地後滑行了九
      ‧七公尺，車子都是先倒地後才會有刮地痕產生」等語屬實（見本院九十一年
      五月二十四日訊問筆錄），足證兩車之撞擊點應在靠車道中央分向線處，被告
     確有騎乘機車未靠告側行駛之過失；且衡諸常情及依力學原理判斷，倘如被告
      所辯其係停車點煙遭被害人之機車由前撞擊，則被害人機車於撞上被告後應再
      向前推（滑）進，停止於被告機車後，而刮地痕必出現於兩車之前，始合乎常
      情，惟現場狀況並非如此，是被告上開所辯，不足採信。
（三）況依肇事當時情形，天候晴、夜間有照明設備、路面乾燥、無缺陷、無障礙物
      、視距良好，有前開道路交通事故調查報告表一紙在卷足憑，故被告並無不能
      注意之情形，是被告酒後血液中酒精含量為一四五．三ＭＧ╱ＤＬ (換算呼氣
      酒精濃度為每公升０．七二六五毫克），顯已達不能安全駕駛之程度時，仍騎
      乘機車，因失控肇事致被害人何清安死亡，自有應注意、能注意而未注意之過
      失。另被害人何清安係因本件交通事故，致受有頭部外傷、顱內出血等傷害，
      經送醫後，不治死亡等情，亦業經臺灣高雄地方法院檢察署檢察官督同法醫師
      相驗明確，有相驗屍體證明書、驗斷書、勘驗筆錄等在卷可憑，此部份之事實
      堪可認定，是被害人何清安因本件車禍死亡，與被告之過失行為間有相當因果
      關係。至被害人何清安亦同有酒後駕車（經測得血液中酒精含量為二八二‧九
      ＭＧ＼ＤＬ，換算呼氣酒精濃度為每公升一‧四一四五毫克，有高雄長庚紀念
      醫院臨床檢驗報告單一紙參照）、未注意機車行駛時兩車併行應保持之安全間
      距、未靠右行駛等之與有過失，惟被告過失責任，並不因此解免。綜上所述，
      本件事證已臻明確，被告犯行洵堪認定，應予依法論科。
三、被告服用酒類，不能安全駕駛動力交通工具而駕駛重型機車肇事致人於死，核其
    所為，係犯刑法第一百八十五條之三之服用酒類不能安全駕駛動力交通工具而駕
    駛罪、同法第二百七十六條第一項之普通過失致人於死罪。被告所犯服用酒類，
    不能安全駕駛動力交通工具而駕駛罪及普通過失致人於死罪間，犯意各別，罪名
    互殊，構成要件亦有間，應予分論併罰。再者，被告酒醉駕車，因而致人死亡，
    依法應負刑事責任，依道路交通管理處罰條例第八十六條第一項規定，普通過失
    致人於死罪部分加重其刑。又被告於肇事後，雖留在事故現場，惟係路人報警後
    ，由丙○○向前往現場處理之警員乙○○告知被告係肇事者，業據證人乙○○於
    本院審理時證述屬實（見本院九十一年五月二十四日訊問筆錄），是不符合自首
    之要件，附予敘明。爰審酌被告既考領有重型機車駕駛執照，明知或無法諉為不
    知酒後精神已達混惑不清晰之狀態，發生道路交通事故之機率，較未飲酒者為高
    ，詎仍騎乘機車搭載丙○○，不啻對他人已產生立即侵害之高度危險性，亦自陷
    於危險狀態中，且嚴重侵害道路交通往來安全，況且復因違反道路交通安全規則
    ，造成本件被害人何清安死亡等情，犯罪情節重大，惟審酌其於犯後態度良好，
    且已獲得被害人家屬到庭表示原諒，並達成和解，及被害人何清安對於本件車禍
    之發生亦與有過失等一切情狀，分別量處如主文所示之刑，並定其應執行之刑。
    又被告未曾受有期徒刑以上刑之宣告，有台灣高等法院被告全國前案紀錄表為憑
    ，其因一時疏虞致罹刑章，且已取得被害人家屬原諒並達成和解，念其犯後態度
    尚佳，歷此偵審程序應知所警愓，信無再犯之虞，本院認所宣告之刑以暫不執行
    為適當，併宣告緩刑三年，以啟自新，並觀後效。
據上論斷，應依刑事訴訟法第二百九十九條第一項前段，道路交通管理處罰條例第八
十六條第一項，刑法第一百八十五條之三、第二百七十六條第一項、第五十一條第五
款、第七十四條第一款，罰金罰鍰提高標準條例第一條前段，判決如主文。
本案經檢察官羅水郎到庭執行職務
中      華      民      國    九十一    年      十      月     十七     日
                                      臺灣高雄地方法院交通法庭
                                          審判長法  官    黃建榮
                                                法  官    程克琳
                                                法  官    曾鴻文
右正本證明與原本無異。
如不服本判決，應於判決送達後十日內，向本院提出上訴狀。
                                                書記官    王高山
中    華    民    國      九十一      年      十      月      十七      日
